【裁判字號】    89,台上,1820
【裁判日期】    890413
【裁判案由】    強盜
【裁判全文】
最高法院刑事判決                              八十九年度台上字第一八二○號
    上  訴  人  甲○○
右上訴人因強盜案件，不服台灣高等法院中華民國八十七年三月十七日第二審判決（
八十六年度上訴字第四一七七號，起訴案號：台灣士林地方法院檢察署八十六年度偵
字第五五六一號），提起上訴，本院判決如左：
    主  文
上訴駁回。
    理  由
按刑事訴訟法第三百七十七條規定：上訴於第三審法院，非以判決違背法令為理由，
不得為之。是提起第三審上訴，應以原判決違背法令為理由，係屬法定要件；且必須
依據卷內資料為具體之指摘，並足據以辨認原判決已具備違背法令之形式，或所指摘
原判決違法情事，與法律規定得為第三審上訴理由之違法情形相適合，始屬相當。本
件上訴人甲○○上訴意旨略稱：(一)上訴人持以防身之電擊棒屬藍波二型，其電壓高達
十五萬伏特，被觸及者可瞬間癱瘓三至五分鐘，苟被害人梁志文曾遭該電擊棒電擊，
應會癱瘓，焉容其退身並進而奪走電擊棒；故該電擊棒之功能如何，及上訴人當時有
無開啟電擊棒之開關﹖即非無疑。原審未詳予調查，即遽行判決，有未盡查證責任之
違法。又被害人梁志文所開設之新雅銀樓，在面上有亞克力板，其間僅留一約十二
公分之空隙以便交易，而上訴人持有之電擊棒把手處厚度為九‧五公分，上訴人又懷
孕八個月，手臂略為浮腫，能否將電擊棒伸入櫃而電擊到被害人﹖亦有研求之餘地
。原審未予詳查，遽認上訴人持電擊棒電擊被害人，不免率斷。(二)依上訴人於警訊及
偵審中之供述，上訴人當時僅「想」或「準備」拿走放於櫃上之金飾而已，並無實
際行動，且當時上訴人只戴一只Ｋ金鑽戒在右手無名指，其餘金飾仍放於櫃，乃因
懷孕八月不耐久站，坐上狹小之高腳椅而將置於腋下用以自之電擊棒拿出放於櫃
上，引起被害人之誤會大叫搶劫，參以被害人所經營之新雅銀樓位處交通要道，台北
市警察局內湖分局又近在二十公尺許之處，案發時係下午三時四十分許，往來人潮極
多，至愚之人亦知其欲搶劫不可為，原審未予詳查，遽認上訴人有強盜犯行，與經驗
法則有違。另電擊棒係上訴人用以防身，原判決認係上訴人意圖搶劫而預置，亦與事
實不合。(三)上訴人因患癲症需長期服用藥物控制病情，致產生意識模糊、注意力不
能集中等症狀，案發後被帶至警局製作筆錄前後達二十小時，均由上訴人之夫薛光輝
送藥給上訴人服用，故上訴人在長時間偵訊精神耗弱之情況下，所為之供述，應非上
訴人之真意，不得採為判斷事實之根據。雖國立台灣大學醫學院附設醫院鑑定上訴人
行為時之精神狀況，認並未達精神耗弱程度，惟本案發生於民國八十六年五月十九日
，而該醫院為上開鑑定時則為八十七年一月間，相隔達八個月之久，所為鑑定難免出
入，原審據為上訴人行為時精神狀況之依據，採證於法有違。惟查原審依其調查證據
結果，本於推理作用，認定上訴人意圖為自己不法之所有，於八十六年五月十九日下
午三時四十分許，至台北市○○區○○路三段一七四巷二十號梁志文所經營之新雅銀
樓，佯為購買金飾，選定園機花項鍊、斜花項鍊、桃花金手鍊各一條、金手鍊一對、
鑽戒一只後，趁梁志文彎身取金飾保單填寫不備之際，下手搶奪上開金飾，得手後，
適梁志文起身，上訴人為圖脫免逮捕，以己有可供兇器之電擊棒電擊梁志文一下，當
場對之施以強暴，因上訴人所施腕力不大，經梁志文打落電擊棒，與其妻合力逮捕送
辦等情；因而維持第一審論處上訴人意圖為自己不法之所有攜帶兇器搶奪他人動產因
脫免逮捕當場施以強暴罪刑之判決，駁回上訴人在第二審之上訴，業已明上開犯罪
事實，已經上訴人於警訊中供明，核與被害人梁志文之指訴情節相符，復有保單及贓
物認領保管收據在卷可稽，為其所憑之證據，並以上訴人嗣後辯稱並無搶奪金飾之犯
意，因其有攜帶電擊棒防身之習慣，當時很累遂將電擊棒自腋下取出放於櫃上，絕
無持以攻擊被害人等語，係飾卸之詞，不足採信；上訴人雖患有癲病史，但其於新
雅銀樓內，尚與被害人梁志文就金飾價格殺價，業據梁志文供證明確，於警訊時，就
所訊問事項亦逐一回答；又其行為時之精神狀況，經國立台灣大學醫學院附設醫院鑑
定結果，亦認上訴人於行為時之精神狀況，並未達精神耗弱程度，有該醫院之精神鑑
定報告書在卷可按，足認上訴人並無精神耗弱或心神喪失之情形；其所辯因患癲症
服藥致精神耗弱等語，亦不足採信；另新雅銀樓櫃下方通口有十二公分寬，足可將
上開電擊棒伸進電擊他人，業經原審履勘現場、製作勘驗筆錄可按；又上開上訴人持
有之電擊棒有十五萬伏特電壓，有廣告說明書之記載可稽，而上訴人確於搶奪後，為
脫免逮捕持以伸入櫃內電擊被害人梁志文，復據梁志文指明，上訴人否認其情，亦
無可取；俱分別於理由內予以指駁及說明。從形式上觀察，尚無違背法令之情形存在
。上訴意旨，乃徒就原審已經詳細調查並於理由內指駁說明之事項，或事實審法院採
證認事職權之適法行使，重為事實上之爭執，及專憑己見任意指摘，俱不足據以辨認
原判決已具備違背法令之形式，或原判決有所指違背法令之情形。依首揭說明，應認
其上訴為違背法律上之程式，予以駁回。
據上論結，應依刑事訴訟法第三百九十五條前段，判決如主文。
中      華      民      國    八十九    年      四      月     十三     日
                              最高法院刑事第十庭
                                  審判長法官  曾  有  田
                                        法官  陳  宗  鎮
                                        法官  劉  介  民
                                        法官  魏  新  和
                                        法官  孫  增  同
      右正本證明與原本無異
                                              書  記  官
中      華      民      國    八十九    年      四      月     十八     日


司法院資訊處製作；財團法人民間司法改革基金會備份。
